臺灣桃園地方法院民事裁定
111年度消債更字第134號
聲  請  人  
即  債務人  林哲銘  
代  理  人  王柯雅菱律師（法扶律師）
上列當事人因消費者債務清理事件聲請更生，本院裁定如下：
    主  文
聲請駁回。
聲請費用由聲請人負擔。
    理  由
一、聲請意旨略以：聲請人林哲銘（原名簡哲銘）任職於良和興
    業有限公司（下稱良和公司），每月收入約新臺幣（下同）
    3萬7,445元，名下除保單2張外，別無任何財產，而無擔保
    或無優先權之債務總額約為55萬3,285元，復未經法院裁定
    開始清算程序或宣告破產，於民國102年10月間與銀行公會
    進行前置協商程序而協商成立，惟嗣後因不可歸責於己之事
    由致毀諾，聲請人每月收入扣除必要生活費用後，無法清償
    上開債務，爰聲請更生等語。
二、按債務人不能清償債務或有不能清償之虞者，得依消費者債
    務清理條例（下稱消債條例）所定更生或清算程序，清理其
    債務；債務人無擔保或無優先權之本金及利息債務總額未逾
    1,200萬元者，於法院裁定開始清算程序或宣告破產前，得
    向法院聲請更生；法院開始更生程序之裁定，應載明其年、
    月、日、時，並即時發生效力，消債條例第3條、第42條第1
    項及第45條第1項分別定有明文。次按債務人對於金融機構
    負債務者，在聲請更生或清算前，應向最大債權金融機構請
    求協商債務清償方案，或向其住、居所地之法院或鄉、鎮、
    市、區調解委員會聲請債務清理之調解；協商或調解成立者
    ，債務人不得聲請更生或清算。但因不可歸責於己之事由，
    致履行有困難者，不在此限；消債條例施行前，債務人依金
    融主管機關協調成立之中華民國銀行公會會員，辦理消費金
    融案件無擔保債務協商機制與金融機構成立之協商，準用前
    2 項之規定，同條例第151條第1項、第7項、第9項定有明文
    。另所謂「不能清償」，指債務人因欠缺清償能力，對已屆
    期之債務，全盤繼續處於不能清償之客觀經濟狀態者而言。
    又所謂「不能清償之虞」，係指依債務人之清償能力，就現
    在或即將到期之債務，有不能清償之蓋然性或可能性而言。
    易言之，債務人之狀態如置之不理，客觀上得預見將成為不
    能清償之情形而言，此將來發生不能清償之事實，不必達到
    高度之確信。至於債務人之清償能力，則包括財產、信用及
    勞力（技術），並不以財產為限，必須三者總合加以判斷仍
    不足以清償債務，始謂欠缺清償能力而成為不能清償。
三、經查：
　㈠聲請人曾聲請消費者債務清理之債務協商，與銀行公會調解
    成立，約定清償方案為自102年10月起，分120期，年利率百
    分之5，每月向當時最大債權銀行即中國信託商業銀行股份
    有限公司（下稱中信銀行）清償1萬2,200元，聲請人則於10
    5年1月通知毀諾，此有銀行陳報狀及協商機制協議書在卷可
    稽（見消債更卷第13至65頁）。是以，本院自應審究聲請人
    向本院聲請更生，是否符合消債條例第151條第7項但書所列
    之不可歸責於己之事由，致履行有困難之情形。經查，聲請
    人陳稱協商後因長女上小學有安親班費用支出，次女亦開始
    就讀幼稚園，教育費用支出增加致無力負擔還款金額而毀諾
    等語，業提出未成年子女戶籍謄本供參（見司消債調卷第23
    頁）。惟聲請人與銀行公會協商時2名子女均已出生（分別
    於98、101年出生），協商方案履行過程中將面臨小孩就學
    之相關教育支出乙事非不可預見，且聲請人於訊問時陳稱當
    時有2個小孩，一個讀國小、一個因抽不到非營利或公立幼
    稚園而就讀私立幼稚園，當時因為上安親班及才藝課程導致
    我薪水跟支出無法負荷等語（見消債更卷第139至140頁），
    聲請人就未能申請到非營利或公立幼稚園而讓次女就讀私立
    雙語幼稚園部分並未提出相關事證以佐，又子女就讀才藝班
    屬課後之額外補習，是否為聲請人長女該階段求學所必需，
    本院認尚有疑問，聲請人既負有相當規模之債務及長女當時
    約6歲之情形下，實難認除基本學習課程外，尚有另外安排
    才藝課程之必要，可見聲請人以原有資力本可遵期履行協商
    債務，卻未盡力履行債務協商結果，反將之挪為他用，益徵
    聲請人之毀諾應係可歸責於己之事由。是聲請人前依消債條
    例第151條規定與金融機構成立協商方案，然其毀諾不符合
    「因不可歸責於己之事由致履行有困難」之要件，聲請人本
    件更生聲請，核與消債條例第151條第7項規定之要件不符，
    復無從補正，揆諸上揭說明，應駁回其更生之聲請。
　㈡再查，依最大金融機構債權人中信銀行整合其與債權人第一
    商業銀行股份有限公司之債權後，陳報聲請人之債務總額為
    64萬2,846元（見司消債調卷第40至41頁）。收入部分，聲
    請人陳稱現任職於良和公司，每月收入3萬7,445元，業據其
    提出交易明細以佐（見消債更卷第143頁），經核相符，又
    本院尚查無聲請人有其他收入，故以3萬7,445元列計聲請人
    每月收入，應屬合理；支出部分，依聲請人最新陳報內容僅
    陳明每月必要支出金額為1萬8,337元，而未明列各項支出之
    數額、原因及種類，亦未就上開支出提出相關單據（見司消
    債調卷第10頁），然本院審酌此金額未逾行政院衛生福利部
    所公告111年桃園市每人每月最低生活費用每人每月為1萬5,
    281元之1.2倍即1萬8,337元之範圍（參酌消債條例第64條之
    2第1項之規定），是以1萬8,337元為聲請人個人每月必要之
    支出，尚屬合理。另聲請人自陳與配偶育有2名未成年子女
    ，每月需負擔扶養費共計1萬4,670元，業提出子女之戶籍謄
    本以佐（見司消債調卷第23頁），查聲請人子女為未成年（
    分別於98、101年出生），應認無謀生能力，堪認有受扶養
    之必要。從而，本院審酌聲請人所列子女扶養費應以111年
    度桃園市每人每月最低生活費標準之1.2倍即1萬8,337元之6
    成為標準計算，與配偶平均分攤後核估未成年子女扶養費應
    為1萬1,002元（計算式：1萬8,337元×60％÷2×2＝1萬1,002元
    ，小數點以下四捨五入），是聲請人提列扶養費於1萬1,002
    元範圍內，准予列計，逾此範圍則不予列計。準此，聲請人
    每月維持基本生活和履行法定扶養義務之必要金額應為2萬9
    ,339元（計算式：1萬8,337元＋1萬1,002元＝2萬9,339元）。
  ㈢從而，聲請人以上開收入扣除必要支出後，每月有餘額8,106
    元（計算式：3萬7,445元－2萬9,339元＝8,106元）可供清償
    債務，則聲請人欲全數清償上開債務僅約7年（計算式：64
    萬2,846元÷8,106元÷12≒6.6），聲請人現年35歲（75年出生
    ），距勞工強制退休年齡（65歲）約30年，至其退休時止，
    顯非無法清償聲請人前揭所負欠之債務總額，倘若債權人聲
    請對其薪資為強制執行而生經濟上困難，尚非不能依強制執
    行法第122條聲明異議，酌留債務人及其扶養之共同生活親
    屬生活費用。是以，本件縱認聲請人之毀諾係非可歸責於己
    之事由，客觀上亦難認聲請人有不能清償債務或有不能清償
    之虞之情事存在，核與消債條例第3條所定要件即有不符，
    揆諸首揭法律規定，聲請人本件更生之聲請，屬無理由。
四、爰裁定如主文。 　　
中　　華　　民　　國　　111 　年　　9 　　月　　30　　日
                  民事第二庭    法　官　許自瑋
正本係照原本作成。
如不服本裁定應於送達後10日內向本院提出抗告狀，並應繳納抗
告費新臺幣1,000元。
中　　華　　民　　國　　111 　年　　9 　　月　　30　　日
                                書記官  吳光彧